【裁判字號】    97,消債更,1867
【裁判日期】    980324
【裁判案由】    更生事件
【裁判全文】
台灣板橋地方法院民事裁定
聲 請 人   甲○○
上列當事人因消費者債務清理事件聲請更生，本院裁定如下：
    主  文
更生聲請駁回。
聲請費用新臺幣壹仟元由聲請人負擔。
    理  由
一、按債務人與金融機構協商成立者，不得聲請更生或清算，但
    因不可歸責於己之事由，致履行顯有重大困難者，不在此限
    ；本條例施行前，債務人依金融主管機關協調成立之中華民
    國銀行公會會員辦理消費金融案件無擔保債務協商機制與金
    融機構成立之協商，準用前項之規定，消費者債務清理條例
    第 151條第5項、第6項分別定有明文。次按債務人不能清償
    債務或有不能清償之虞者，固得依本條例所定更生或清算程
    序，清理其債務，然聲請更生或清算不合程式或不備其他要
    件者，法院應以裁定駁回之，僅其情形可以補正者，法院應
    定期間先命補正，復為同條例第3 條、第8 條所明定。
二、本件聲請意旨略以：聲請人於民國97年6 月起與最大債權慶
    豐銀行成立協商，每月應繳款協商總額為新台幣22,982元，
    然聲請人於申請協商機制時，任職於吉嘉水電工程公司，但
    審核方案每月繳款金額，遠超過聲請人之能力，且聲請人尚
    有子女需扶養，且長子領有重度殘障手冊，壓力甚感沉重，
    故向本院聲請更生等云云。
三、惟查，消費者債務清理條例其首要達成之目的乃為使經濟生
    活陷於窘境之債務人，藉由更生程序，妥適調整債務人與債
    權人之權利義務關係，保障債權人之公平受償，並謀求債務
    人經濟生活之更生，從而健全社會經濟發展。茲依聲請人所
    提出之財產及收入狀況說明書、財政部台灣省北區國稅局財
    產歸屬資料清單及建物、土地登記謄本等件所載，聲請人現
    有不動產。而上開不動產之價值，依聲請人陳報其財產歸屬
    資料清單其光就土城市○○段1010好之土地現值金額已高達
    2,327,402 元，上該土地之價值超過其所負擔之債務總額遠
    甚【計算式：2,327,402 ＞2,050,622 】，況且聲請人尚有
    房屋及汽車，從而，聲請人之資產既然大於負債，堪認聲請
    人應無不能清償債務之情事，則其更生之聲請已不符合本條
    例第3 條所定要件。
四、又債務人聲稱其於協商當時任職於吉嘉水電公司，每月所得
    薪資為31,525元等語，惟查，依債務人於與債權人慶豐銀行
    協商時提出之收入證明切結書及在職證明書記載，債務人每
    月收入為50,000元，有慶豐銀行陳報狀在卷可按，是以，債
    務人有無據實說明其收入狀況，已屬可疑。且依債務人與金
    融機構協商成立者，除非因不可歸責於己之事由，致履行顯
    有重大困難，否則不得聲請更生或清算，債清條例第 151條
    第 5項規定意旨甚明。是債務清償方案成立後，固由債務人
    按其條件履行，惟需於其後發生情事變更，在清償期間收入
    或收益不如預期，致該方案履行困難甚或履行不能，因不可
    歸責於己，始能聲請更生或清算。此項規定旨在避免債務人
    任意毀諾已成立之協商，濫用更生或清算之裁判上債務清理
    程序，蓋以債務清償方案係經當事人行使程序選擇權所為之
    債務清理契約，債務人應受該成立之協議所拘束。債務人既
    已與金融機構協商成立，如認該協商方案履行有其他不適當
    情形，自仍應再循協商途徑謀求解決。是查，本件聲請人前
    經協商時，其收入情況與本件聲請時未有明顯不同，既無情
    事變更，且無重大履行困難之處。又債務人既有固定收入之
    履行能力，縱有履行不便，亦得經由個別債權銀行協商程序
    以求適當履債，準此，堪認債務人尚乏不可歸責於己致履行
    顯有重大困難之情形可言。另依前開立法理由可知，上述債
    務清償方案既經當事人選擇並採為清償之方式，債務人即應
    受該協議之拘束，如有無法履行之情事，當再循協商機制謀
    求解決，是在無任何情事變更的情況之下，聲請人單方面決
    定拒不履行協商條件，顯無理由，是其主張與「不可歸責於
    己之事由致履行顯有重大困難」之要件並不相符，足認前開
    聲請人之主張尚無理由，堪認聲請人尚乏不可歸責於己致履
    行顯有重大困難之情形。
五、綜上所陳，聲請人之資產既然大於負債，堪認聲請人應無不
    能清償債務之情事，則其更生之聲請已不符合本條例第3 條
    所定要件，復無不可歸責於己致履行有重大困難之事由，而
    向本院聲請更生，應屬聲請更生之要件不備，且上開欠缺又
    屬無從補正，依首揭條文之意旨，自應駁回其更生之聲請。
六、至聲請人所繳納郵務送達費3,400 元，則待本件更生聲請事
    件確定後，如有剩餘郵資餘額，再予檢還，附此敘明。
中    華    民    國    98    年    3     月    24    日
                  民事第二庭    法  官  張谷輔
上為正本係照原本作成
如不服本裁定，應於裁定送達後10日內，以書狀向本院提出抗告
，並繳納抗告費新臺幣1千元
中    華    民    國    98    年    3     月    24    日
                                書記官  郭群裕


司法院資訊處製作；財團法人民間司法改革基金會備份。
